臺灣臺北地方法院民事判決　　　　　　 96年度重訴字第466號
原　　　告　丙○○
訴訟代理人　林樹旺律師
　　　　　　莊志成律師
被　　　告　甲○○
訴訟代理人　李振燦律師
複代　理人　陳志誠律師
　　　　　　陳豪杉律師
參　加　人　乙○○
訴訟代理人　陳國堂律師
上列當事人間損害賠償事件，本院於民國96年6月7日言詞辯論終
結，判決如下：
    主  文
原告之訴及假執行之聲請均駁回。
訴訟費用新台幣327,568元及參加費用新台幣1,000元，均由原告
負擔。
    事實及理由
一、原告起訴主張如下：
  (一)台北市○○區○○段91-6地號土地原為原告、被告及訴外人
    王李寶貴、王吉華共有，應有部分依序為100,000分之43,63
    4、100,000分之18,785、100,000分之18,786、100,000分之
    18,786。被告、王李寶貴、王吉華於民國（下同）93年12月
    10日以總價新台幣（以下同）65,862,000元出售應有部分予
    訴外人黃文程（被告部分售價為21,953,221元），於94年1
    月13日通知原告，原告即於94年1月20日行使土地法第34條
    之1第4項之優先承買權。詎被告、王李寶貴、王吉華不置理
    ，被告並向鈞院提起分割共有物之訴，鈞院以94年度重訴字
    第460號受理後，原告提起反訴請求被告、王李寶貴、王吉
    華移轉應有部分予原告，嗣被告撤回本訴，反訴部分則經鈞
    院判決原告勝訴，被告上訴後復撤回，王李寶貴、王吉華則
    未上訴，即告確定。惟被告先與黃文程虛偽解除買賣契約，
    再於94年10月11日與參加人虛偽簽訂系爭土地應有部分之買
    賣契約，由參加人執該債權請求鈞院以95年度執字第29185
    號事件強制執行系爭應有部分，致原告不能以確定判決強制
    執行移轉登記。經查，被告於上開民事訴訟事件提出遠東不
    動產鑑定股份有限公司之「鑑估報告書」記載被告之應有部
    分價值為57,811,288元，是原告因被告給付不能而損失35,8
    58,067元利益（57,811,288-21,953,221），為此依民法第2
    26條第1項、第184條第1項前段規定，提起本訴。
  (二)聲明：
  1.被告應給付原告35,858,067元，及自起訴狀送達翌日起至清
    償日止按年息5%計算之利息。
  2.願供擔保，請准宣告假執行。
二、被告抗辯如下：
　(一)被告之應有部分已移轉登記予原告，無給付不能情事。
  (二)聲明：
  1.原告之訴及假執行之聲請均駁回。
  2.如受不利判決，願供擔保，請准免假執行。
三、兩造不爭執之事實如下：
  (一)台北市○○區○○段91-6地號土地原為原告、被告及訴外人
    王李寶貴、王吉華共有，應有部分依序為100,000分之43,63
    4、100,000分之18,785、100,000分之18,786、100,000分之
    18,786。被告、王李寶貴、王吉華於93年12月10日以總價65
    ,862,000 元出售應有部分予訴外人黃文程（被告部分售價
    為21,953,221元），於94年1月13日通知原告，原告即於94
    年1月20日行使土地法第34條之1第4項之優先承買權，兩造
    間以同一條件成立買賣契約。經原告訴請被告移轉應有部分
    ，本院於95年3月30日以94年度重訴字第460號判決被告應於
    原告給付被告21,953,221元時，將系爭土地應有部分辦理所
　　有權移轉登記予原告。被告上訴後於95年9月11日撤回上訴
　  ，王李寶貴、王吉華則未上訴，該判決即告確定。有原告提
    出94年度重訴字第460號判決可稽（卷第7頁），並經本院調
    取該事件卷宗查核在案。
  (二)被告於94年10月11日與參加人簽訂系爭土地應有部分之買賣
    契約，嗣參加人以聲請本院以95年度執字第29185號事件強
    制拍賣系爭應有部分，經訴外人許寶添於95年11月8日以41,
    000,000元拍定，原告於95年11月16日行使優先承買權，並
    於95年12月20日繳納價金41,000,000元後，於96年1月4日取
    得權利移轉證書。經本院調取該卷宗查核在案（卷第52至79
    頁）。
四、按民法第226條第1項規定：「因可歸責於債務人之事由，致
    給付不能者，債權人得請求賠償損害。」是債權人本於此規
    定請求債務人賠償損害之要件之一，為債務人有不能依債之
　　本旨提出給付之情事。查本件兩造就系爭土地應有部分成立
　  買賣契約後，雖因參加人聲請法院查封該應有部分，被告暫
    時不能履行移轉應有部分予原告之義務而陷於給付不能，惟
    原告於該強制執行程序中行使優先承買權，並於96年1月4日
    取得權利移轉證書而自被告處移轉取得應有部分，該給付不
    能原因顯已消滅，被告就上開買賣契約對原告所負之給付義
    務亦因此移轉事實而獲得滿足，原告自不得再本於上開規定
    請求被告賠償損害。至原告取得系爭應有部分，支出較高之
    對價而受有差額損害，乃因被告遲延給付所致，尚與給付不
    能有間，經本院對原告闡明後，原告不欲變更請求權基礎，
    因認原告本於民法第226條第1項規定請求被告賠償35,858,0
　　67元，及自起訴狀送達翌日起至清償日止按年息5%計算之利
  　息，為無理由，應予駁回。
五、按民法第184條第1項前段規定：「因故意或過失，不法侵害
    他人之權利者，負損害賠償責任。」查本件被告已依買賣契
    約移轉土地應有部分予原告，原告因而取得被告履行債務時
    所應有之利益（即應有部分之市場價值），換言之，原告並
    無因未能獲得履行利益而受有損害情事，其本於上開規定請
    求被告賠償所失利益35,858,067元，及自起訴狀送達翌日起
    至清償日止按年息5%計算之利息，亦無理由，應予駁回。
六、原告聲請宣告假執行，因其訴遭駁回而失所附麗，爰併予駁
    回。
七、兩造及參加人其餘攻擊、防禦方法，於判決結果無礙，爰不
    一一論述。
八、結論：原告之訴為無理由，依民事訴訟法第78條、第86條第
    1項但書，判決如主文。
中　　華　　民　　國　　96　　年　　6　　月　　28   　日
                  民事第五庭    法　官　翁昭蓉
以上正本係照原本作成
如對本判決上訴，須於判決送達後20日內向本院提出上訴狀
中　　華　　民　　國　　96　　年　　6　　月　　28　　日
                    　　　　　　書記官　莊滿美
